臺灣士林地方法院交通事件裁定　　　　96年度交聲字第1335號
原處分機關　臺北市交通事件裁決所
異　議　人
即受處分人　乙○○
上列異議人即受處分人因違反道路交通管理處罰條例案件，對於
臺北市交通事件裁決所民國96年9 月29日北市裁二字第裁22-Z00
000000號裁決聲明異議（原舉發案號: 內政部警政署國道公路警
察局舉發違反道路交通管理事件通知單公警局交字第Z00000000
號），本院裁定如下：
    主  文
原處分撤銷。
乙○○汽車駕駛人，汽車行駛於高速公路，違規超車，處罰鍰新
臺幣肆仟元，並記違規點數壹點。
    理  由
一、按高速公路及快速公路交通管制規則第9 條第1 項第3 款、
    第4 款規定，汽車行駛高速公路，不得在加速車道、減速車
    道或單車道之匝道上超越前車或倒車；由主線車道變換車道
    至加速車道、減速車道、輔助車道或爬坡道超越前車。又汽
    車行駛於高速公路、快速公路或設站管制之道路，違規超車
    者，處汽車駕駛人新臺幣（下同）3,000 元以上6,000 元以
    下罰鍰，並記違規點數1 點，道路交通管理處罰條例第33條
    第1 項第7 款、同條例第63條第1 項第1 款分別定有明文。
二、原處分意旨略以：異議人即受處分人乙○○於民國96年5 月
    15日上午9 時45分許，駕駛車牌號碼9899-HE 號自小客車，
    行經國道一號高速公路北上16.1公里至15.9公里處，因利用
    外側加速車道超車，經內政部警政署國道公路警察局第一警
    察隊汐止分隊員警當場攔停舉發違規，爰依道路交通管理處
    罰條例第33條第1 項第7 款，裁處罰鍰5,000 元，並依同條
    例第63條第1 項第1 款（原處分漏載第1 項第1 款）記違規
    點數1 點。
三、異議意旨略以：本件舉發當時，員警並無照相或錄影存證，
    僅以目視告知伊於加速車道超車違規，伊當場表示疑義，事
    後員警開單伊亦拒簽罰單，裁決所對伊申述回函以「綜合各
    項資料審查結果，認定舉發無誤」，實讓人無法接受，裁決
    單位究依何資料或證據審查伊違規事實？若無事證如何認定
    舉發無誤，據此聲明異議云云。
四、經查：
  (一)按違反道路交通管理事件統一裁罰基準及處理細則（以下簡
    稱統一裁罰基準）第2 條規定，處理違反道路交通管理事件
    之程序及統一裁罰基準依本細則之規定辦理。前項統一裁罰
    基準，如附件違反道路交通管理事件統一裁罰基準表（以下
    簡稱基準表）。按基準表第33條第1 項第7 款，就汽車駕駛
    人駕駛汽車於高速公路違規超車規定如下：於期限內繳納或
    到案聽候裁決者，處罰鍰3,000 元，逾越應到案期限30日內
    ，繳納罰鍰或到案聽候裁決者，處罰鍰4,000 元，逾越應到
    案期限30日以上60日以內，繳納罰鍰或到案聽候裁決者，處
    罰鍰5,000 元，逾越應到案期限60日以上，繳納罰鍰或逕行
    裁決處罰者，處罰鍰6,000 元。
  (二)本件異議人即受處分人乙○○於96年5 月15日上午9 時45分
    許，駕駛車牌號碼9899-HE 號自小客車，行經國道一號高速
    公路北上16.1公里至15.9公里處之事實，業據異議人自承在
    卷，並有內政部警政署國道公路警察局公警局交字第Z00000
    000 號舉發違反道路交通管理事件通知單1 紙在卷足憑，此
    部分事實，洵堪認定。按上開統一裁罰基準第11條第1 項第
    1 款規定：「行為人有本條例（指道路交通管理處罰條例）
    之情形，經當場舉發者，應填記駕駛人或行為人姓名、性別
    、出生年月日、地址、身分證統一編號及車主姓名、地址、
    車牌號碼、車輛種類。被查獲之駕駛人或行為人為受處分人
    時，應於填記通知單後將通知聯交付該駕駛人或行為人簽名
    或蓋章收受之；拒絕簽章者，仍應將通知聯交付該駕駛人或
    行為人收受，並記明其事由及交付之時間；拒絕收受者，應
    告知其應到案時間及處所，並記明事由與告知事項，視為已
    收受。」查本件異議人經舉發本件違規事實之內政部警政署
    國道公路警察局第一警察隊汐止分隊員警甲○○當場攔停舉
    發後，拒絕簽收舉發通知單等情，業經證人甲○○於本院調
    查時證述：異議人當時沒有簽收罰單，我跟異議人表示違規
    之後，異議人表示我們開單，他也不會簽名（庭呈舉發當時
    現場錄音光碟1 片及事後拍攝之現場照片6 幀附卷），事後
    我們有記載拒簽事由於罰單上，並有記明異議人拒絕簽收。
    我們有告知異議人應到案的時間、地點。另一目擊員警高岳
    邦忠並表示會郵寄罰單，我當場有跟駕駛人告知應到案時間
    、地點，不用郵寄的話，就視同送達，不過這件內部承辦人
    員還是有把罰單郵寄出去等語（參本院96年12月18日訊問筆
    錄第3 頁），查證人甲○○於異議人拒絕簽收舉發通知單後
    ，即於舉發通知單之舉發單位欄上載明「當場交付駕駛人，
    惟駕駛人拒簽」等情，此有前述舉發通知單影本1 紙在卷足
    憑，此外，證人甲○○所庭呈舉發當時現場錄音光碟，經本
    院依職權勘驗結果，員警確有明確告知異議人應到案時間及
    處所，依前揭統一裁罰基準第11條第1 項第1 款後段規定，
    該舉發通知應已生送達之效力，自無庸另行寄發舉發通知單
    ，此合先敘明。
  (三)詰之證人甲○○到庭結證稱：我是跟警員高岳邦忠一起舉發
    本件的，當時我們執行巡邏勤務，是高岳邦忠開車，巡邏到
    北向15.3公里的地方，發現有車輛在主線道上變換車道到右
    邊的加速車道，超越了幾輛車之後，來到15.8公里加速車道
    結束的地方，有稍微跨越路肩，往左切進入主線車道，高岳
    邦忠也有看到，所以就直接開警報器，上前去攔停違規車輛
    。我們取締違規，只是超越幾部車子，只有幾秒鐘的時間，
    就算有照相機，也來不及拍照取證。當時現場光線可以看的
    清楚，我們不可能看錯車子，攔停之後，異議人表示憑什麼
    說他違規，我表示我是有受過專業訓練的警察人員，異議人
    表示他是受過專業訓練的駕駛，我跟異議人表示我只是把目
    睹的事實記載在通知單上，如果有不同的意見，再跟監理站
    陳述，他們會再處理等語明確（參本院96年12月18日訊問筆
    錄第2 頁），查證人甲○○與異議人素昧平生，並無嫌隙，
    係依法執行勤務之公務員，當無設詞誣陷致己身負偽證重罪
    之必要，且證人所證本件查獲經過事實，具體明確，佐以證
    人證述已執行取締交通勤務23年，舉發當時系爭路段為白天
    ，且光線清楚，證人甲○○及另一執勤員警高岳邦忠皆目睹
    異議人利用加速車道超車違規，堪認證人應無誤判違規事實
    之虞，其證詞應可採信，本院既查無證據足資證明員警有捏
    造事實違法取締之情事，則執勤警員本其維護交通秩序、安
    全職責所為之舉發，自應受到合法、正確之推定，其證言並
    無瑕疵而堪採信。
  (四)異議人辯以：舉發當時員警並無照相或錄影存證，僅以目視
    告知伊於加速車道超車違規，伊當場表示疑義云云，查道路
    交通管理處罰條例第7 條第1 項規定，道路交通管理之稽查
    ，違規紀錄，由交通勤務警察，或依法令執行交通稽查任務
    人員執行之。是以執勤員警本其職責，依前開規定，於當場
    目擊之前提下，本有稽查交通違規紀錄之職權，況交通警員
    製單舉發違反道路交通管理處罰條例所列之違規事實，本質
    上為行政處分，係公務員基於職務上權力，依法就特定之具
    體事件所為具公法上效果之單方行政行為，基於公務員為公
    法上行為具有公信力之原則，該行政處分當可被推定為真正
    ，其據以依法處分之事實認定亦為正確無誤，此與民事訴訟
    法第355 條第1 項規定：「文書依其程式及意旨得認作公文
    書者，推定其為真正。」之情形相同，本此公信原則，交通
    員警基於其職務權限，依據當場目擊所呈顯之違規事實，攔
    停製單舉發交通違規案件，難謂有何違誤。復佐以證人證述
    其與警員高岳邦忠一起舉發本件違規，違規情節高岳邦忠也
    有目擊，當時光線清楚，不可能誤判，且發生時間短促等語
    ，可證員警係經嚴謹確認係異議人之車輛違規超車後，再攔
    停舉發，於法並無違誤，從而異議人以前開情詞主張本件舉
    發無照相或錄影存證云云，委不足採。
五、再依道路交通案件處理辦法第20條規定：「交通法庭認為聲
    明異議有理由或聲明異議雖無理由，而原處分不當或違法者
    ，應以裁定將原處分經聲明異議部分撤銷，並自為裁定。」
    觀之，足徵原裁決機關之處分如有不當或違法時，交通法庭
    自應撤銷原處分，另為適法之裁定。本件異議人駕駛車牌號
    碼9899-HE 號自小客車於系爭時間、地點違規超車事實明確
    ，原處分機關以異議人前開違規事實，依道路交通管理處罰
    條例第33條第1 項第7 款、第63條第1 項第1 款（原處分漏
    載第1 項第1 款）之規定，裁處異議人罰鍰5,000 元，並記
    違規點數1 點，惟罰鍰金額裁處部分，因舉發通知單諭知違
    規人應到案日期為96年5 月30日以前，而異議人遲至96年5
    月31日始向臺北市交通事件裁決所陳述意見，此有異議人於
    96年5 月31日向臺北市交通事件裁決所提出之申述書影本1
    紙附卷可稽，本件異議人逾越應到案期限為30日內，非30日
    以上60日以內，故罰鍰金額部分，原處分機關之裁處恐有違
    誤，從而異議人之異議雖無理由，然原處分既有前開瑕疵可
    指，自應由本院依道路交通案件處理辦法第20條前段之規定
    撤銷原處分，並依法自為裁定如主文第2 項所示。
據上論斷，應依道路交通案件處理辦法第20條，裁定如主文。
中　　華　　民　　國　　96　　年　　12　　月　　31　　日
                  交通法庭法  官    黃潔茹
以上正本證明與原本無異。
如不服本裁定應於送達後5 日內向本院提出抗告狀。
                          書記官    柳瑞宗
中　　華　　民　　國　　96　　年　　12　　月　　31　　日
